臺灣高雄地方法院刑事判決　　　　　　　　　　　　八十九年度易字第三八七五號
　　公　訴　人　臺灣高雄地方法院檢察署檢察官
　　被　　　告　丙○○
　　被　　　告　乙○○
　　被　　　告　丁○○
　　被　　　告　戊○○
右列被告因傷害案件，經檢察官提起公訴（八十九年度偵字第一二六五五號），本院
判決如左︰
    主  文
丙○○、乙○○、丁○○共同傷害人之身體；丙○○、丁○○各處拘役貳拾日；乙○○處拘役肆拾日，如易科罰金，均以佰元折算壹日。
戊○○無罪。
    事  實
一、丙○○與乙○○、丁○○等三人係父女關係，因己○○之計程車停放在丙○○家
    門前，引起丙○○與乙○○、丁○○等人不滿，竟基於共同傷害之犯意聯絡，於
    民國八十九年四月四日下午一時三十分許（起訴書誤載為一時許，應予更正），
    由乙○○帶同丁○○至高雄市○鎮區○○里○○路九十二號己○○住宅，按電鈴
    理論要求己○○將計程車駛離，雙方因而發生口角，繼而乙○○、丁○○即與己○○、柯金葉夫婦發生拉扯，丙○○及己○○之子庚○○（已另被訴傷害罪判決
    確定）見狀亦加入拉扯，嗣丙○○即出手拉扯毆打柯金葉，乙○○、丁○○亦出
    手拉扯毆打己○○，致己○○受有左顴骨腫脹三‧五×三‧五公分，柯金葉受有
    右眼下顴骨部腫脹三×三公分、右前臂挫擦傷四‧五×○‧五公分之傷害。
二、案經己○○、柯金葉訴請臺灣高雄地方法院檢察署檢察官偵查起訴。
    理  由
壹、論罪科刑部分：
一、訊之被告丙○○、乙○○、丁○○等人均矢口否認傷害犯行。被告丙○○辯稱：
    當時伊不在現場，戊○○亦不在現場，伊是聽到聲音才從三樓下來，下來時即被
    庚○○打傷云云；被告乙○○辯稱：伊未毆打告訴人二人，是告訴人己○○先打
    傷伊，之後又出手打傷伊父親丙○○，且告訴人提出之驗傷單與原來醫院不符，
    顯係虛假偽造云云。被告丁○○則辯稱：伊沒有參與拉扯，亦未打人，當時只發
    生口角，但沒有拉扯云云。惟查：右揭犯罪事實，業據告訴人己○○、柯金葉等
    二人檢察官偵查中及本院審理時迭次指訴綦詳，互核其二人所供情節亦相符合。
    而證人即在場目擊者辛○○於偵查中亦證述：「當時我在己○○家樓上養鴿子，
    因為己○○的計程車放在丙○○家門口路邊而發生爭執，丙○○的三個女兒到九
    十二號按己○○家的電鈴，雙方發生口角，我就到門口來看，我看到丙○○的三
    個女兒與己○○夫婦在拉扯，丙○○當時不在場，聽到很大聲才走過來，也加入
    拉扯，己○○的兒子庚○○見他父母親與人拉扯也加入拉扯... 當時有七個人在
    拉扯，己○○夫婦與他兒子、丙○○及他的三個女兒，至於戊○○有無在場拉扯
    ，因他們都長得很像，沒有辦法指認..... 」等語；嗣於本院八十九年度易字第
    二七六二號傷害案件審理時亦到庭證稱：「當日我在貨櫃屋住，我在案發當日十
    二點多到被告（指庚○○）家，我與被告家人很熟，我就自後門樓梯直接上五樓
    樓頂養鴿子，我到時事情還沒有發生，我進被告家時，被告母親知道我有進去，
    我進去時被告應該是在三樓睡覺，他房門有關起來，我上樓沒多久就聽見樓下吵
    得很大聲，我就下樓到一樓，我下樓後看見被告及被告父母親，被告父親抱著小
    孩與告訴人及另有三位女性，我不知道該三名女子是否是告訴人的女兒，全部共
    七人在被告住家前面理論、爭吵、拉扯，大家吵得很兇，當時壬○○也在一旁勸
    架，我有看見告訴人（指丙○○）額頭有流血，但我沒有看見是何人打他的」等
    語，此經本院調閱上開卷宗查證屬實。依證人辛○○前開供詞可見，其與己○○
    家應是交情不惡，然依其證詞內容觀之，並無偏袒己○○、庚○○父子之情，亦
    無胡亂指認拉扯人，是證人辛○○之證詞應係就其目睹之情況而陳述，洵屬持平
    之論，故其證詞應堪採信。參以證人甲○○於本院訊問時亦供稱：「當天戊○○
    未在場，是我在場，當天乙○○去告按門鈴，告訴人的兒子從樓上丟東西下來，
    因而發生爭吵，丁○○看到便告訴我，我到現場時乙○○已倒在地上，我亦被告
    訴人他們打一拳」等語。由證人辛○○上開證詞觀之，可見被告丙○○、乙○○
    、丁○○等人當時確均有在場與告訴人己○○、柯金葉夫婦以暴力拉扯之事實至
    為灼然。此外，並有己○○、柯金葉之驗傷診斷書各一紙附卷可稽，並經本院函
    取告訴人己○○、柯金葉二人當時於鄭乃榮醫院就診之病歷表各一紙查核無訛。
    至於被告乙○○雖辯稱訴人提出之驗傷單與原來醫院名稱不符，顯係虛假偽造一
    節。經查，告訴人己○○、柯金葉二人於案發當時係於『鄭乃榮醫院』就診驗傷
    ，此已經本院調取該二人之原始病歷表各一紙查核屬實，已如前述，雖事後告訴
    人提出之驗傷診斷書為『乃榮醫院』所出具，惟此係因該醫院於九十年四月十二
    日變更醫院名稱及用印所致，並說明同一案之患者丙○○若執有兩張傷勢論斷一
    致之驗傷診斷書，如用印不符時，亦為上述情況所造成，此已經該院於九十年十
    月二十六日以醫字第一０二六號函覆在卷可稽。是被告乙○○上開質疑，亦屬無
    稽。本件事證明確，被告丙○○、乙○○、林蔭三人之辯解，顯係均為卸責之詞
    ，委無足採，其三人犯行均堪認定。
二、核被告丙○○、乙○○、丁○○等人所為，均係犯刑法第二百七十七條第一項之
    傷害罪。被告丙○○、乙○○、丁○○三人就上開犯行有犯意聯絡及行為分擔，
    均應論以共同正犯。又被告丙○○、乙○○、丁○○等以一拉扯行為，同時傷害
    告訴人己○○、柯金葉二人，為同種想像競合，應依刑法第五十五條前段規定處
    論。爰審酌被告僅因鄰居間停車細故即發生爭執，進而訴諸暴力拉扯，不知和睦
    鄰里，所為殊有非是，且犯後均矯詞卸責，惟被告丙○○、丁○○態度尚好，被
    告乙○○態度傲慢，出言不遜，未見悔意，及告訴人所受之傷勢尚屬輕微等一切
    情狀，分別酌情各量處如主文所示之刑，並均諭知易科罰金之折算標準，以資懲
    儆。
貳、無罪部分：
一、公訴意旨另以：戊○○與其父親丙○○、姐妹乙○○、丁○○等四人，因己○○
    之計程車放在丙○○家門前路邊，引起丙○○與乙○○、丁○○、戊○○等四人
    不滿，竟基於共同犯意之聯絡，於民國八十九年四月四日下午一時左右，由乙○○帶同丁○○、戊○○至高雄市○鎮區○○里○○路九十二號己○○住宅，按電
    鈴理論，雙方因而發生口角，繼而與己○○、柯金葉夫婦發生拉扯，嗣丙○○及
    己○○之子庚○○（已另案判決確定）見狀亦加入拉扯，致己○○受有左顴骨腫
    脹三‧五×三‧五公分，柯金葉受有右眼下顴骨部腫脹三×三公分、右前臂挫擦
    傷四‧五×○‧五公分之傷害。因認被告戊○○亦涉有刑法第二百七十七條第一
    項之傷害罪云云。
二、按犯罪事實應依證據認定之，無證據不得推定其犯罪事實。且不能證明被告犯罪
    者，應諭知無罪之判決，刑事訴訟法第一百五十四條、第三百零一條第一項分別
    定有明文。又認定不利於被告之事實，須依積極證據，苟積極證據不足為不利於
    被告事實之認定時，即應為有利於被告之認定，更不必有何有利之證據，故犯罪
    事實之認定，應憑真實之證據，倘證據是否真實尚欠明顯，自難以擬制推測之方
    法，為其判斷之基礎（最高法院五十三年台上字第六五六號判例參照）。又按認
    定犯罪事實之證據，係指足以認定被告確有犯罪行為之積極證據而言，亦即認定
    不利於被告之事實，須依積極證據，苟積極證據不足為不利於被告事實之認定時
    ，即應為有利於被告之認定，更不必有何有利之證據，此亦有最高法院二十九台
    上字第三一０五號、三十年台上字第八一六號刑事判例可資參照。
三、訊據被告戊○○堅決否認有參與拉扯告訴人己○○父婦之事實，並辯稱：伊當時
    不在場，而是在伊婆家等語。經查：
（一）告訴人己○○於本院指訴：被告丙○○沒有打到我，但他有打我太太，打到我
      的是乙○○及她妹妹，至於是那一位我不知道名字。告訴人柯金葉亦指稱：丙○○及他的二個女兒打我，那二個女兒我不知道名字，是誰打我的我沒有看清
      楚等語。可見當時確有在場出手拉扯毆打告訴人者，除被告丙○○、乙○○之
      外，被告戊○○是否有在場參與拉扯，告訴人並無法確認。依證人辛○○上開
      之證詞：「... 當時有七個人在拉扯，己○○夫婦與他兒子、丙○○及他的三
      個女兒，至於戊○○有無在場拉扯，因他們都長得很像，沒有辦法指認.....
      」等語，是被告戊○○當時是否在場參與拉扯即有疑議。
（二）又證人甲○○於本院訊問時亦供稱：「當天戊○○未在場，是我在場，當天乙○○去告按門鈴，告訴人的兒子從樓上丟東西下來，因而發生爭吵，丁○○看
      到便告訴我，我到現場時乙○○已倒在地上，我亦被告訴人他們打一拳」等語
      ，由此益證發生拉扯時，被告戊○○確不在現場。參以證人蘇和成於偵查中亦
      證稱：戊○○與其先生及小孩於八十九年四月四日下午一時多離開夫家出門，
      夫家至婆家騎機車約十多分鐘路程等情。雖公訴人以本件傷害發生於當日下午
      一時左右，與被告戊○○離開夫家之時間相當，因認被告戊○○亦有在場參與
      。然被告戊○○當時是與其丈夫及小孩出門，如於案發時間被告戊○○有在場
      參與拉扯，衡情其丈夫見狀亦可能加入拉扯行列，惟告訴人或證人辛○○均始
      終未指出當時有看見被告戊○○丈夫在場，可見被告戊○○所辯：伊當時不在
      場一節應非子虛，堪可採信。
（三）此外，本院復查無其他積極證據足資證明被告戊○○於案發時有參與傷害告訴
      人之犯行，揆諸前揭說明，自屬不能證明被告戊○○犯罪，依法自應為被告戊○○無罪之諭知。
參、按法院認為應科拘役、罰金或應諭知免刑或無罪之案件，被告經合法傳喚無正當
    理由不到庭者，得不待其陳述逕行判決，刑事訴訟法第三百零六條定有明文。本
    件被告丙○○、丁○○、戊○○等三人經合法傳喚無正當理由未到庭辯論，惟本
    院認為應科拘役或無罪之案件，爰不待其陳述逕行判決，併此序明。
據上論斷，應依刑事訴訟法第三百零六條、第二百九十九條第一項前段、第三百零一
條第一項，刑法第二百七十七條第一項、第二十八條、第四十一條第一項，罰金罰鍰
提高標準條例第一條前段、第二條，判決如主文。
本案經檢察官陳碧霞到庭執行職務。
中      華 民      國      九十一     年     七    月    二十九    日
                                    臺灣高雄地方法院刑事第二庭
                                        法  官    陳志銘
右正本證明與原本無異。
如不服本判決，應於送達後十日內，向本院提出上訴狀。
                                        書記官    洪生輝
中      華      民      國      九十一     年     八    月      二      日
附錄本判決論罪之法條全文
中華民國刑法第二百七十七條第一項
 (普通傷害罪)
傷害人之身體或健康者，處三年以下有期徒刑、拘役或一千元以下罰金。
